【裁判字號】    89,自,961
【裁判日期】    900402
【裁判案由】    詐欺
【裁判全文】
臺灣臺中地方法院刑事判決       八十九年度自字第九六一號
    自  訴  人  乙○○
    被      告  甲○○
右列被告因詐欺案件，經自訴人提起自訴，本院判決如左：
    主      文
甲○○無罪。
    理      由
一、自訴意旨略以：被告甲○○於民國（下同）八十八年七月六日至自訴人投資經營
    之「愛無限ＫＴＶ伴唱店」，向其借款新台幣（下同）一萬二千五百元，言明翌
    日至該伴唱店上班，詎被告甲○○一去不回，自訴人屢次催告被告前去上班或還
    錢，被告均置之不理，並避不見面，是被告顯然自始即有計劃騙取不法之利益，
    因認被告甲○○涉犯刑法第三百三十九條之詐欺罪嫌云云。
二、自訴意旨認被告甲○○涉犯前開詐欺犯行，無非以右揭事實，業有被告所簽發交
    付之面額一萬二千五百元之本票影本一紙附卷可稽，為其論據。
三，按不能證明被告犯罪者，應諭知無罪之判決，刑事訴訟法第三百零一條第一項定
    有明文。復按刑法第三百三十九條第一項詐欺罪之成立，以意圖為自己或第三人
    不法所有，以詐術使人將本人或第三人之物交付為要件。所謂以詐術使人交付，
    必須被詐欺人因其詐術而陷於錯誤，若其所用方法，不能認為詐術，亦不致使人
    陷於錯誤，即不構成該罪，最高法院著有四十六年臺上字第二六○號判例。訊據
    被告甲○○固坦承有於前揭時地向自訴人借款一萬二千五百元情事，惟堅決否認
    有何詐欺犯行，辯稱：伊因缺錢繳會款而向自訴人借款，並受僱於自訴人擔任「
    愛無限ＫＴＶ伴唱店」之服務小姐，且已陸續自伊薪水中扣抵部分借款，嗣因伊
    不想再擔任坐檯小姐，才未再去上班而返回台北等語。經查，自訴人對於其何以
    同意將本案金錢借貸予被告甲○○之經過，供稱：被告稱她缺錢，要向伊借錢，
    伊答應，但是，要她來ＫＴＶ上班當坐檯小姐，她也同意，所以伊同意借她錢，
    因為可以從她的薪水扣抵等語（詳本院九十年二月二十日審判筆錄），準此而觀
    ，顯見自訴人明知被告向其借款時，財務狀況並不佳，然因被告應允至其投資經
    營之「愛無限ＫＴＶ伴唱店」擔任坐檯小姐，始同意借款並交付本案金錢予被告
    ，尚非因被告甲○○施行詐術欺罔自訴人，致自訴人陷於錯誤而為給付，參以被
    告嗣後確亦依約至自訴人投資經營之該ＫＴＶ伴唱店任職，而自訴人亦已自被告
    所得薪水中扣抵部分借款等情，亦經自訴人陳述明確，益徵被告向自訴人借款之
    時並無施用詐術可言。縱被告借款之後雖遲未向自訴人清償，但因被告於借款當
    時並未另以不法手段誤導自訴人對債信風險之判斷，已如前述，因而自不能因被
    告遲未清償上開借款即遽謂自訴人係因此陷於錯誤。況且，債務不履行之原因不
    一而足，即令於消費借貸契約成立生效後，債務人一方因其他因素或惡意遲延給
    付，仍為民事上債務不履行之問題，不得遽與借款初始即無意給付之詐欺行為相
    比擬。
四、綜上所述，被告甲○○所為，既與刑法第三百三十九條詐欺罪之構成要件有間，
    參以被告對自訴人所負前開借款債務現已全數清償，而自訴人於本院九十年三月
    二十日審理時又自承其認為被告並無詐欺情事等情（詳該日審判筆錄），應認本
    案僅屬借款未依約償還之民事糾葛。是則，本件既查無其他積極證據足資認定被
    告有自訴人所指本案詐欺犯行，其犯罪即屬不能證明，自應為無罪之諭知。
據上論斷，應依刑事訴訟法第三百四十三條、第三百零一條第一項，判決如主文。
中      華      民      國      九十      年      三    月    三十      日
                                    臺灣臺中地方法院刑事第七庭
                                        法  官  吳  美  蒼
右正本證明與原本無異。
如不服本判決，應於送達後十日內向本院提出上訴狀 （須附繕本） ，上訴於台灣高等
法院台中分院。
                                        書記官
中      華      民      國      九十      年     四     月     二       日


司法院資訊處製作；財團法人民間司法改革基金會備份。
